臺灣彰化地方法院民事判決
109年度訴字第1309號
原      告  陳文豪  
訴訟代理人  張鈺奇律師
被      告  財政部國有財產署中區分署

法定代理人  趙子賢  
訴訟代理人  李曉玫  
複代理人    李鴻良  
            傅武郎  
被      告  陳齊志  
訴訟代理人  粘麗卿  
受告知人    彰化縣二林鎮農會

法定代理人  莊萬恭  
上列當事人間請求分割共有物事件，本院於民國110年8月3日言
詞辯論終結，判決如下：
    主      文
原告、被告陳齊志、中華民國（管理者財政部國有財產署）共有
坐落彰化縣○○鎮○○○段000地號、面積4250.01平方公尺土地分割
為附圖所示：編號A部分面積4027.15平方公尺分歸原告取得；編
號B部分面積222.86平方公尺分歸被告陳齊志取得；原告應補償
中華民國（管理者財政部國有財產署）新台幣532,005元。
訴訟費用（除鑑定費用由原告負擔外），由被告陳齊志負擔1685
8分之884，餘由原告負擔。
    事實及理由
一、原告主張：坐落彰化縣○○鎮○○○段000地號土地(下稱系爭土
    地)為原告、被告陳齊志、中華民國（管理者財政部國有財
    產署）共有，應有部分為原告16858分之15102、中華民國16
    858分之872（16858分之640+16858分之232）、被告陳齊志1
    6858分之884。系爭土地無不能分割之原因，亦無不分割之
    約定，惟無法協議，為此請求判決分割共有物。主張依原告
    所提方案分割，系爭土地分為二筆，國有土地部分由原告取
    得，依鑑價補償等語。並聲明：㈠如主文第1、2項所示。㈡訴
    訟費用部分，原告願意負擔被告財政部國有財產署部分，又
    依鑑定結果，被告陳齊志無找補分配，同意被告陳齊志不必
    分擔鑑定費用。
二、被告方面：
　㈠被告財政部國有財產署中區分署：同意依原告主張之方案以
    鑑價補償方式辦理，對鑑定結果沒有意見。但國有財產署所
    需負擔之訴訟費用應由原告負擔，因為原告可以向國有財產
    署直接按持分聲請購買，國有財產署會依估價方式辦理估價
    ，再依規定辦理，不需要再經過法院裁判分割鑑價補償等語
    。
　㈡被告陳齊志陳述：系爭土地與587地號土地相鄰，有分管使用
    ，伊是使用系爭土地，如果要分割，伊只能分到一點，如果
    要分割，希望分在靠近587地號土地等語。
三、得心證之理由：
  ㈠按各共有人，除法令另有規定外，得隨時請求分割共有物。
    但因物之使用目的不能分割或契約訂有不分割之期限者，不
    在此限。共有物之分割，依共有人協議之方法行之。分割之
    方法不能協議決定，或於協議決定後因消滅時效完成經共有
    人拒絕履行者，法院得因任何共有人之請求，命為分配。民
    法第823條第1項、第824條第1項、第2項分別定有明文。查
    原告主張系爭土地為原告、被告陳齊志、中華民國（管理者
    財政部國有財產署）共有，並無不能分割情事，亦無不分割
    之約定，惟無法協議分割等事實，業據其提出土地登記謄本
    、地籍圖謄本等為證，且為被告所不爭執，應堪認為真實。
    是原告請求判決分割共有物，應予准許。
  ㈡按分割之方法不能協議決定，或於協議決定後因消滅時效完
    成經共有人拒絕履行者，法院得因任何共有人之請求，命為
    下列之分配：㈠以原物分配於各共有人。但各共有人均受原
    物之分配顯有困難者，得將原物分配於部分共有人。㈡原物
    分配顯有困難時，得變賣共有物，以價金分配於各共有人；
    或以原物之一部分分配於各共有人，他部分變賣，以價金分
    配於各共有人。以原物為分配時，如共有人中有未受分配，
    或不能按其應有部分受分配者，得以金錢補償之。民法第82
    4條第2項、第3項定有明文。查系爭土地東邊面臨萬原路，
    為泥土空地，土地上有抽水馬達、電線桿等情，業經本院履
    勘現場，製有勘驗筆錄可稽。原告主張依附圖方案分割，並
    鑑價補償，財政部國有財產署中區分署表示同意，被告陳齊
    志則未表示反對，亦未提出其他分割方案。本院斟酌系爭土
    地之使用情形、共有人之意願，認原告主張之分割方法應為
    可採。又系爭土地經宏大不動產估價師事務所鑑定結果，原
    告應補償中華民國新台幣532,005元。爰判決如主文第1項所
    示。
四、末查，本件受告知人為抵押權人，已經原告告知訴訟而未參
    加。依民法第824條之1第2項規定，受告知人權利應移存於
    抵押人所分得之部分，附此敘明。　　
五、訴訟費用負擔之依據：民事訴訟法第80條之1。
中　　華　　民　　國　　110 　年　　8 　　月　　17　　日
                  民事第三庭    法　官　羅秀緞
以上正本係照原本作成。
如對判決上訴，應於判決送達後20日內向本院提出上訴狀。如委
任律師提起上訴者，應一併繳納上訴審裁判費。
中　　華　　民　　國　　110 　年　　8 　　月　　17　　日
                                書記官　蔡忻彤